臺灣臺中地方法院刑事判決　　　　　　　　　　　　　九十年度訴字第二一四四號
　　公　訴　人　臺灣臺中地方法院檢察署檢察官
　　被　　　告　乙○○
　　選任辯護人　鄭晃奇
右列被告因偽造文書等案件，經檢察官提起公訴（九十年度偵字第五七四四號），本
院判決如左：
    主  文
乙○○行使偽造私文書，足以生損害於他人，處有期徒刑參月，如易科罰金，以參佰
元折算壹日。如附表所示偽造之「甲○○」署押均沒收。
    事  實
一、乙○○於民國（下同）八十九年十月至十二月中旬之期間，住於其男友黃敏傑台
    中市○區○○○路四０六巷四０弄十四號之住處，甲○○則為黃敏傑之大嫂、乙
    ○○之同事，亦與其夫一同住於上址。乙○○竟意圖為自己不法之所有，趁持有
    該宅鑰匙之機會，於八十九年十一月三十日前之某日，在該房屋抽屜內竊得甲○
    ○所有之身分證及荷蘭銀行信用卡各一枚。得手後，於八十九年十一月三十日某
    時，持甲○○之身分證及信用卡前往台中市○區○○路三六九之二號「全虹」通
    訊股份有限公司振興店（起訴書誤為十甲東路），冒用甲○○之名義，在遠傳電
    信股份有限公司（下稱遠傳公司）之行動電話申請書及信用卡專用代理付款授權
    書上偽填甲○○之基本資料，且在該二件文書之申請人簽名欄中，偽造甲○○之
    署押，而偽造甲○○名義之行動電話申請書及信用卡專用代理付款授權書，同時
    持向不知情之上開通訊公司職員提出行使，致該通訊公司職員陷於錯誤，交付手
    機一具予乙○○，並代為向遠傳公司申請行動電話，另向荷蘭銀行申請手機及申
    請款項共新臺幣（下同）六千零七十七元，致遠傳公司誤信上開行動電話申請表
    為真正，提供電話號碼0000000000號予乙○○使用，致甲○○有遭遠
    傳公司追索電話費用之危險，足以生損害於甲○○及遠傳公司對於客戶資料管理
    之正確性。
二、乙○○取得上開行動電話門號後，基於意圖為自己不法利益之概括犯意，自八十
    九年十二月五日起，至九十年二月十三日止，連續多次使用上開電話門號撥打他
    人之電話號碼，使遠傳公司之電信交換人員陷於錯誤，以為係正當使用人甲○○
    所撥打，遂予以接通供乙○○與他人通信多次，而將通話費用計入甲○○之帳內
  ，乙○○因而獲得使用該行動電話通訊之財產上不法利益，共一萬五千九百六十
    一元。
三、嗣甲○○發覺乙○○另與其他男性朋友交往，告知黃敏傑，黃敏傑乃於八十九年
    十二月十五日或十六日間，將乙○○之物品打包送至其工作地點，要求乙○○搬
    出其住處。至九十年一月間，遠傳公司催促甲○○繳納積欠之電話費，甲○○始
    知悉上情。
四、案經甲○○訴由台中縣警察局移送臺灣臺中地方法院檢察署檢察官偵查起訴。
    理  由
一、訊據被告乙○○對於持甲○○身分證、信用卡申請行動電話門號並填載申請書等
    情均坦承不諱，惟矢口否認有何竊盜、偽造文書之犯行，辯稱：其住在甲○○上
    開住處期間，因其原使用之行動電話遺失，而其身分證置於台中縣豐原市○○路
    六九五巷十一號十樓居處，甲○○遂交付身分證影本及信用卡授權其申辦門號使
    用，款項六千零七十七元已於八十九年十二月十日以前用現金在甲○○住處返還
    甲○○云云。經查：
（一）右揭事實，業經被害人甲○○指述甚詳。被告雖另辯稱：因其在公司之人緣較
      甲○○為佳，甲○○因嫉而加以誣陷云云，惟查證人即被告乙○○之男友、
      被害人甲○○之小叔黃敏傑於警訊中明確證稱：乙○○說門號0000000
      000號電話是她乾哥哥申辦給她用的等語，其與乙○○原為男女朋友關係，
      雖然分手，但無仇怨，基於昔日感情，當無可能誣陷其入罪，其證言自屬可信
      。苟該電話號碼確為甲○○授權乙○○所申請，乙○○何須對黃敏傑謊稱係「
      乾哥哥」為其申辦？
（二）被告既然遺失行動電話，則另購或另借手機後，向原電話公司申請補發門號卡
      即可，毋庸重新申辦新的門號；且乙○○之原使用之行動電話遺失後，黃敏傑
      業將自己名下○九二三─二六四一五六號行動電話借予乙○○使用一節，有被
      害人所提之東信電訊股份有限公司帳單三紙在卷可稽，並為被告所不否認，核
      諸常情，被害人甲○○自無須再提供身分證供被告申辦電話使用。
（三）若甲○○確曾授權被告乙○○以其名義申辦，則乙○○於八十九年十二月十五
      日、十六日左右與黃敏傑分手並搬出其住處後，乙○○與黃敏傑已無瓜葛，亦
      已可返回豐原住處拿取自己身分證改以自己名義申辦門號，自應儘速將手機及
      門號晶片歸還甲○○。縱若乙○○一時忘記歸還，甲○○亦會從速向乙○○索
      討，而被告竟遲未歸還甲○○，反而繼續使用，實有違常理。
（四）若被告確已於八十九年十二月中旬將申辦款項六千零七十七元已於八十九年十
      二月十日以前用現金返還甲○○，其時間距離被告申請門號之時間僅十日左右
      ，表示被告並非缺少現金使用，何以不使用現金付款卻要使用甲○○之信用卡
      ？
（五）被害人甲○○未察覺信用卡遭冒用一節，業經甲○○在庭陳稱：平日很少刷荷
      蘭銀行卡，均置於抽屜內，若被告竊去使用再放回原位，其不會察覺，因每月
      只繳最低應付額，故未發現帳單有異等語，經查其於九十一年一月二日庭訊時
      提出之荷蘭銀行信用卡帳單所示，甲○○於八十九年十月應付帳款為七萬五千
      零五十六元，其僅付五千元，與其所稱每月只繳最低應付額一節相符。而其額
      度僅八萬元，被告再刷用六千零七十七元後，積欠款項已超過額度，被告無從
      另行持以消費，已無保留之必要，自以放回原處為妥，免遭發現；而被告既與
      被害人同住，若一次竊取大量財物，極易被察覺，自以漸進竊取少許之方式，
      較不易令被害人及其家人生疑，故被告竊取信用卡後僅消費一筆，被害人甲○
      ○亦未察覺信用卡遭冒用一節，尚與經驗法則無違。
（四）綜上所述，被告所辯違反常情，顯係卸責之語，不足採信。此外復有遠傳公司
      行動電話申請書、信用卡專用代理付款授權書、通話明細、電話費帳單等附卷
      可稽，事證明確，被告犯行洵堪認定。
二、核被告乙○○所為，係犯刑法第三百二十條第一項之竊盜罪、第二百十六條、第
    二百十條之行使偽造私文書罪、第三百三十九條第一項、第二項之詐欺取財及詐
    欺得利罪：
（一）其偽造甲○○署押，為偽造私文書之部分行為，偽造私文書之低度行為，為行
      使之高度行為吸收，均不另論罪。
（二）被告以一個竊盜行為，竊取被害人之身分證及信用卡，再以一個行使行為，行
      使二件偽造之私文書，均為單純一罪。
（三）被告所犯行使偽造私文書之罪，係利用不知情之通訊公司職員為之，為間接正
      犯。
（四）詐欺得利部分，檢察官係以違反電信法第五十六條第一項之罪起訴，惟按電信
      法第五十六條所處罰者，須以有線、無線或其他電磁方式為之，被告未用任何
      電磁方式而係以偽造文書方式取得被害人名義之晶片卡使用，係成立刑法第三
      百三十九條第二項之詐欺得利罪，檢察官認係違反電信法第五十六條第一項，
      容有未洽，起訴法條應予變更。又其先後多次詐欺得利犯行，時間緊接，觸犯
      構成要件相同之罪名，顯係基於概括犯意反覆為之，為連續犯，應依刑法第五
      十六條規定以一罪論。
（五）被告所犯以上各罪間，有方法結果之牽連關係，為牽連犯，應依刑法第五十五
      條規定，從一重之行使偽造私文書罪處斷。
（六）檢察官雖未就被告致全虹通訊公司職員陷於錯誤，交付手機一具之詐欺取財行
      為起訴，亦未論及被告竊取信用卡及偽造信用卡專用代理付款授權書部分，惟
      被告以一個竊盜行為，竊取被害人之身分證及信用卡，再以一個行使行為，行
      使二件偽造之私文書，均為單純一罪，已如上述，而詐欺取財部分，與上開各
      罪間有牽連犯之裁判上一罪關係，本院均得併予審究。
（七）被告於行為後，刑法第四十一條於九十年一月十日修正公布，比較新舊法之規
      定，以修正後之新法有利於被告，應依刑法第二條第一項前段規定，適用修正
      後之新法。爰審酌被告並無前科，本件犯罪手段尚屬平和，其生活狀況尚有幼
      女一名待撫養，所致被害人之損害，為手機及申請款項六千零七十七元、通話
      費用一萬五千九百六十一元，其中通話費用業經被告全數清償，僅餘手機及申
      請款項六千零七十七元未償，犯罪後態度尚可，惟並未向被害人表示任何歉意
    等一切情狀，量處如主文所示之刑，並諭知易科罰金之折算標準。如附表所示
      之「甲○○」之署押，均為被告偽造，雖已向遠傳公司提出行使而非被告所有
      ，仍應依刑法第二百十九條規定，宣告沒收。
三、公訴意旨另略以：被告乙○○於八十九年十一月三十日前之某日，除在該房屋內
    竊得甲○○所有之身分證外，同時另竊得衣服一件，因認此部分同係成立竊盜罪
    嫌云云，被告則矢口否認此一犯行，辯稱係黃敏傑將其衣物打包交還伊時，其中
    夾有被害人所有之牛仔褲及上衣各一件，伊一時不察將其穿至公司等語。經查甲
    ○○係發覺乙○○另與其他男性朋友交往，告知黃敏傑，黃敏傑乃於八十九年十
    二月十五日或十六日間，將乙○○之衣物打包送至乙○○工作地點，被害人於八
    十九年十二月十七日或十八日即發現乙○○穿著被害人所有之牛仔褲至公司上班
    ，此分別經證人黃敏傑及被害人於警訊及本院審理時陳述甚詳。而被害人之所以
    認為該牛仔褲係被告遷出其住處後，又返回竊取，無非係以該牛仔褲於被告遷出
    後，其尚有穿用並加以洗滌，為其依據，惟查現代人之衣物繁多，何時穿用某件
    衣物並加以洗滌之此等日常小事，極難記憶清楚，而黃敏傑將衣物還給被告係於
    八十九年十二月十五日或十六日，距被告穿用被害人所有之牛仔褲至公司僅一或
    二日，若謂被害人恰在此一、二日內洗滌該牛仔褲，被告亦恰在此一或二日內返
    回被害人住處竊取該牛仔褲，又未為被害人之夫或婆婆遇見，似過於巧合，且若
    謂被告於竊得後次日立即穿至公司上班，絲毫無懼被害人發現，亦有違常理。而
    牛仔褲大多極為類似，黃敏傑為一男性，非無可能因對被害人及被告之衣物區分
    不出而誤將之歸類於被告之衣物，故被告所辯並非無可採之處，本於無罪推定之
    原則，應為對被告有利之認定。但檢察官係以與前揭竊取身分證部分以單純一罪
    起訴，爰不另為無罪之諭知，併此敘明。
據上論斷，應依刑事訴訟法第二百九十九條第一項前段、第三百條，刑法第三百二十
條第一項、第二百十六條、第二百十條、第三百三十九條第一項、第五十六條、第三
百三十九條第二項、第五十五條、第二條第一項前段、第四十一條第一項前段、第二
百十九條，罰金罰鍰提高標準條例第一條前段、第二條，判決如主文。
中      華      民      國      九十一      年      一    月    十六    日
                                臺灣臺中地方法院刑事第七庭
                            法  官  林念祖
附表：
一、民國八十九年十一月三十日由被告乙○○在「遠傳電信股份有限公司行動電話申
    請書」上偽造之「甲○○」署押肆枚
二、民國八十九年十一月三十日由被告乙○○在「遠傳電信股份有限公司信用卡專用
    代理付款授權書」上偽造之「甲○○」署押參枚
右正本證明與原本無異。
如不服本判決，應於送達後十日內向本院提出上訴狀（須附繕本），上訴於台灣高等
法院台中分院。
                                        書記官
中      華      民      國      九十一      年      一    月    十六    日
附錄論罪科刑法條
中華民國刑法第三百二十條
意圖為自己或第三人不法之所有，而竊取他人之動產者，為竊盜罪，處五年以下有期
徒刑、拘役或五百元以下罰金。
中華民國刑法第二百十六條
行使第二百十條至第二百十五條之文書者，依偽造、變造文書或登載不實事項或使登
載不實事項之規定處斷。
中華民國刑法第二百十條
偽造、變造私文書，足以生損害於公眾或他人者，處五年以下有期徒刑。
中華民國刑法第三百三十九條
意圖為自己或第三人不法之所有，以詐術使人將本人或第三人之物交付者
，處五年以下有期徒刑、拘役或科或併科一千元以下罰金。
以前項方法得財產上不法之利益或使第三人得之者，亦同。
前二項之未遂犯罰之。
